# 同一控制下企业合并（探讨 8 ）被合并方留存收益为亏损

提问人：tony868lamy 时间：2010-03-07 16:14:06
如果被合并的子公司未分配利润（留存收益）为负数，可否增加资本公积-溢价。:handshake
例如：
第（ 1 ）方案：
借：年初未分配利润-合并日以前实现的留存收益（合并当年的以前年度） 借：净利润（利润表）----合并日以前至年初实现的净利润 贷：资本公积-资本溢价（调增）
是否有第（ 2 ）方案：
？？？？？？

回答人：chenyiwei
按照一般理解，可以这样处理。 顺便提醒一下：个人建议不要过多关注同一控制下企业合并中“如果资本公积不足以全部恢复留存收益将如何处理”之类的问题，因为这只是股东权益内部的重分类而已，并不影响股东权益总额；并且这类问题只影响合并报表，而合并报表中股东权益项目的明细分类实际上并不具有法律上特定的意义（毕竟不是法人主体），在合并报表的“归属母公司股东的股东权益”部分，只要搞清楚“投入资本和权益性交易形成的股东权益”、“其他综合收益形成的股东权益”和“留存收益”三者就行了。而且，IFRS下并无恢复被合并方留存收益以资本公积为限的限制性规定。 同理，对于合并报表层面对子公司盈余公积是否恢复的问题，当然应当了解如何处理，但也不必关注过多。

回答人：chenyiwei
回复 藤椅 viking911 的帖子可增设“同一控制下企业合并所导致的变动”一行专门反映。或者列入相关的“其他”行并注释说明变动的具体原因。

提问人：airbit 时间：2011-12-01 09:09:16
回复 chenyiwei 的帖子
陈版，你好！
如果增加资本公积，就不属于留存收益了，分类上还是会有区别。 而且这个资本公积能归类于权益性交易产生的吗？谢谢！

回答人：chenyiwei
同一控制下企业合并中，就合并对价帐面价值与所获得的被合并方账面净资产份额之间的差额对资本公积的调整，可归类为由权益性交易形成的资本公积。同一控制下企业合并的会计处理原则本质上就体现了权益性交易的原理。